【裁判字號】    95,訴,122
【裁判日期】    950707
【裁判案由】    第三人異議之訴
【裁判全文】
臺灣屏東地方法院民事判決               95年度訴字第122號
原      告  戊○○
訴訟代理人  丁○○
被      告  第一商業銀行股份有限公司
法定代理人  丙○○
訴訟代理人  林鴻駿 律師
上列當事人間第三人異議之訴事件，本院於民國95年6 月26 日
言詞辯論終結，判決如下：
    主    文
原告之訴駁回。
訴訟費用由原告負擔。
    事實及理由
一、原告方面：
    原告主張於民國87年間為飼養雞隻，遂於坐落屏東縣萬巒鄉
    ○○段341 地號土地上興建鐵架蓋石綿瓦雞舍5 棟（以下簡
    稱系爭雞舍），當時委由包商乙○○承建，全部工程款總計
    新台幣（下同）370 餘萬元，皆由原告支付，87年7 月經行
    政院農業委員會核准發給畜場登記證書，並由原告擔任負責
    人。原告飼養肉雞多年，上開雞舍用電費均由原告所有農會
    帳戶扣繳。按上開雞舍係原告所興建，為原告所有，被告未
    予詳查，於本院94年執字第9940號強制執行程序，竟將系爭
    雞舍一併予以查封拍賣，顯係不當，為此提起本件訴訟。並
    聲明：本院94年度執字第9940號就債務人丁○○、陳茂楠、
    陳茂森共有坐落屏東縣萬巒鄉○○段341 地號土地上原告所
    有鐵架蓋石綿瓦雞舍5 棟，全部面積4088.71 平方公尺，所
    為強制執行程序應予撤銷。
二、被告抗辯：
(一)、原告之夫丁○○於82年至85年間曾邀同訴外人陳茂楠、陳茂
    森為連帶保證人，陸續向屏東縣萬巒地區農會信用部（現已
    由被告概括承受）借款，部分曾清償後再續貸，總計為600
    萬元本金，約定於97年8 月6 日到期清償，丁○○等人並提
    供萬巒鄉○○段341 地號權利範圍4/5 土地設定抵押權擔保
    在案。惟自90年3 月1 日即未再按期履約，至目前為止，所
    積欠之金額、利息及違約金總計已高達800 多萬元，丁○○
    等人未戮力與被告謀求解決債務之道，竟於94年1 月及2 月
    陸續將名下其他不動產移轉登記於其他兄弟，現原告再主張
    系爭雞舍為其所有實不可採信。
(二)、訴外人丁○○於82年間申請當時萬巒農會貸放時，即於抵押
    地上建有系爭雞舍，且雞舍之電錶亦係由丁○○所申辦，另
    丁○○於82年間即已經營懷恩農場，且該雞舍之實際經營者
    即為丁○○，故原告提出89年之懷恩園牧場登記書，應係嗣
    後才變更名義。
(三)、原告屢稱雞舍係其經營，則何以其夫丁○○及兄弟陳茂楠、
    陳茂森於90年10月8 日向被告陳情仍言其代養雞隻及增補設
    備所須資金，顯見系爭雞舍之所有權人為丁○○，另系爭雞
    舍於94年9 月30日測量查封，當日訴外人丁○○在現場，並
    於查封筆錄上簽名，且系爭雞舍歷經多次拍賣原告方於95年
    3 月9 日即查封後5 個多月始提出第三人異議之訴，足信原
    告非原始所有權人。
三、兩造不爭執之事項：
    系爭雞舍，係被告以其對訴外人丁○○之債權取得執行名義
    後，聲請本院查封在案，業經本院依職權調取94年度執字第
    9940號強制執行案卷核閱無訛。
四、兩造爭執之事項：
    系爭雞舍為何人所有（見本院卷第23頁）？茲審酌如下：
(一)、按第三人就執行標的物，有足以排除強制執行之權利者，得
    於強制執行程序終結前，向執行法院對債權人提起異議之訴
    ，此為強制執行法第15條所明定。而強制執行法第15條所謂
    就執行標的物有足以排除強制執行之權利者，係指對於執行
    標的物有所有權、典權、留置權、質權存在之情形之一者而
    言，最高法院亦著有44年台上字第721 號判例足資參照。經
    查，系爭強制執行程序，雖於95年6 月15日經特別拍賣程序
    而視為撤回，惟於本案言詞辯論終結前，既尚未塗銷查封登
    記予以啟封，自難認執行程序業已終結，是以原告提起
    本件訴訟，核屬有據，合先敘明。
(二)、本件原告主張系爭雞舍乃伊於87年間自行出資僱工搭建等情
    ，固經證人即承攬系爭雞舍之乙○○到庭證稱：雞舍是我72
    年蓋的，要如何蓋都是原告跟我說的，並未訂定正式契約書
    ，也沒有設計圖，總工程款超過300 萬元，錢是原告出的，
    蓋的過程中我有看過原告的先生，當時原告的先生在擔任藥
    品的業務員，蓋的過程中原告先生都沒有意見，因為當時他
    當業務員很忙，原告想說沒有事作，就蓋雞舍來養雞，雞舍
    蓋好後我有去過，都是原告在經營，之前和原告夫婦都熟識
    等語（見本院卷第46、47頁）。惟證人所述的搭建時間與原
    告所述不符，再者以工程款超過300 萬元的案件，竟無任何
    契約及設計圖（本院卷第110 至117 頁之設計圖，為辦理牧
    場登記而繪製，自非系爭雞舍興建時之設計圖）等書面資料
    ，此顯與常情不符，要難憑證人證詞而認系爭雞舍為原告所
    有。又原告主張其於興建雞舍前一年有淨收入100 萬元，先
    蓋前二棟，後來有錢再蓋後續三樓，嗣後2 個月約有10萬元
    收入，且有部分資金由原告娘家人提供，自有資力足以興建
    系爭雞舍，惟原告就其所述以年代久遠而未能提出資金來源
    證明，自難為有利於其之認定，況其所述之興建方式，亦與
    證人乙○○所述不符，復以雞舍工程款超過300 萬元，以原
    告所提的資金收入，顯難認有足夠資力興建系爭雞舍。再者
    ，原告提出雞舍所屬之懷恩農場登記證書、與他人合作的飼
    養雞隻契約書及發票，其負責人均為原告，此有畜牧場登記
    證書及白肉雞合作飼養契約書在卷可稽（見本院卷第5 至8
    頁），原告既為名義上之負責人，則有關雞場商業往來發票
    與契約書，以其名義為之，尚屬合情合理，惟此與雞舍是否
    為其出資興建，顯屬無涉。況懷恩農場之名義上負責人固為
    原告，惟實際經營者均為原告之夫即訴外人丁○○，此業經
    原告訴訟代理人即丁○○到庭陳稱：我太太健康有問題，她
    沒有辦法作，勞力部分都是我在處理，我貸款是為了養雞等
    語無訛（見本院卷第23頁）。是以原告既未實際經營養雞場
    ，難以其為名義上之負責人即認系爭雞舍為其出資興建。末
    按，原告主張雞舍之電費均由其繳納，並提出屏東縣萬巒地
    區農會活期儲蓄存款存摺為證（見本院卷第9 至12頁），惟
    電費之繳納，與實際出資興建者為何人，並無必然之關連性
    ，自難以此認定雞舍為其所有。
(三)、又證人即當時核貸之徵信不動產調查人員甲○○到庭證稱：
    當時是我去調查的，現場就有雞舍，事情經過太久我記不太
    清楚，原則上我處理的案件，地上物多為土地所有人所有，
    我當時我有問雞是誰在養，印象中土地所有人說是他在養，
    除非土地所有權人有提出地上物為他人所有的證明，不然一
    般都認定為土地所有人所有，如果地上物有提出為他人所有
    的證明或所有權人有聲明為他人所有，會在調查報告中載明
    ，個人信用調查表上載明經營懷恩農場即表示丁○○在經營
    等語（見本院卷第45頁），依上開證人所述，若雞舍為原告
    所有，則於不動產調查人員前往調查時，貸款人即丁○○應
    會當場表明，使其為正確之記載，惟訴外人丁○○未為之，
    致使調查報告表上未為如此記載（見本院卷第33頁），足認
    雞舍應為土地所有人即丁○○所有，其方無為特別表示之必
    要。
(四)、綜上所述，原告未能證明系爭雞舍為其所有，其請求本院94
    年度執字9940號就債務人丁○○、陳茂楠、陳茂森共有座落
    屏東縣萬巒鄉○○段341 號土地上鐵架蓋石綿瓦雞舍5 棟，
    全部面積4088.71 平方公尺，所為強制執行程序應予撤銷，
    顯屬無據，應予駁回。
五、據上論結，原告之訴為無理由，依民事訴訟法第78條，判決
    如主文。
中    華    民    國    95    年    7     月    7     日
                    民事第二庭
                                    法      官  吳思怡
正本係照原本作成。
如對判決上訴，須於判決送達後20日內向本院提出上訴狀，其未
表明上訴理由者，應於提出上訴後20日內向本院補提理由書狀（
均須按他造當事人之人數附繕本）。
中    華    民    國    95    年    7    月    7     日
                                     書  記  官  王秋淑


司法院資訊處製作；財團法人民間司法改革基金會備份。
